【裁判字號】    98,交抗,228
【裁判日期】    980929
【裁判案由】    聲明異議
【裁判全文】
臺灣高等法院臺南分院交通事件裁定     98年度交抗字第228號
抗  告  人  交通部公路總局嘉義區監理所麻豆監理站
代  表  人  乙○○
受處分人即
聲明異議人  甲○○
上列抗告人因受處分人違反道路交通管理處罰條例案件，不服臺
灣臺南地方法院中華民國98年8月19日所為裁定（98年度交聲字
第833號，處分案號：交通部公路總局嘉義區監理所麻豆監理站
麻監裁罰字第裁75-M00000000號），提起抗告，本院裁定如下：
    主  文
抗告駁回。
    理  由
一、本件抗告意旨略以：道路交通管理處罰條例第68條雖已修正
    刪除受吊扣駕駛執照處分時，吊扣其持有各級車類之駕駛執
    照之規定，惟汽車駕駛人因違反道路交通管理處罰條例第35
    條規定受吊扣駕駛執照處分，如無當時駕駛車種之駕駛執照
    ，仍應吊扣其持有之其他車種駕駛執照，主要係考量其違規
    行為對道路交通秩序之維持及道路交通安全已生較大影響，
    基於一人一照之原則，吊扣其持有之駕駛執照，以限制其繼
    續駕車行駛道路之權利，係屬駕駛行為之限制，非因其駕駛
    車類不同而有所差異，爰依法提起抗告等語。
二、按飲酒後，其吐氣所含酒精濃度超過每公升0.25毫克以上者
    ，不得駕車；又汽車駕駛人，駕駛汽車經測試檢定，有酒精
    濃度超過規定標準者，處1萬5千元以上6萬元以下罰鍰，並
    當場移置保管其車輛及吊扣其駕駛執照1年，且應接受道路
    交通安全講習。道路交通安全規則第114條第2款及道路交通
    管理處罰條例第35條第1項第1款、第24條第1項第2款分別定
    有明文。
三、經查：
  (一)本件受處分人甲○○於民國98年7月5日19時16分許，駕駛車
    牌號碼4805-KB號自用小貨車，於臺1線與南118線路口路段
    ，因酒後駕車經警當場測得呼氣酒精濃度為每公升0.35毫克
    ，因已超過規定標準值為每公升0.25毫克，經臺南縣警察局
    交通警察隊（下稱舉發機關）警員攔停製單舉發。嗣經移送
    機關即交通部公路總局嘉義區監理所麻豆監理站（下稱原處
    分機關）以其違規事證明確，依照道路交通管理處罰條例第
    35條第1項第1款、第24條第1項第2款（原處分漏載第24條第
    1項第2款）之規定，裁處異議人罰鍰新臺幣（下同）19,500
    元，吊扣駕駛執照12個月，並施以道路交通安全講習等處分
    等情，有臺南縣警察局南縣警交字第M00000000號舉發違反
    道路交通管理事件通知單及原處分機關98年7月6日麻監裁罰
    字第裁75-M00000000號裁決書各1份附卷可稽，且為異議人
    所不否認，此部分事實堪予認定。
  (二)按現行道路交通管理處罰條例第68條係規定「汽車駕駛人，
    因違反本條例及道路交通安全規則之規定，受吊銷駕駛執照
    處分時，吊銷其持有各級車類之駕駛執照」，並未包括吊扣
    之情形。且參道路交通管理處罰條例第68條於94年12月14日
    之修正理由：「原條文將違法或違規駕駛人所持有各級車類
    之駕駛執照一併吊扣，失之過酷，影響人民工作及生活過鉅
    」等語（見立法院公報第94卷第70期第136頁至第138頁之院
    會紀錄暨修正道路交通管理處罰條例第68條之立法理由），
    顯見依修正後道路交通管理處罰條例第68條規定，汽車駕駛
    人因違反道路交通管理處罰條例及道路交通安全規則之規定
    ，受「吊扣」駕駛執照處分時，僅能「吊扣」違規當時所駕
    駛車輛之駕駛執照，不再吊扣其持有各級車類之駕駛執照甚
    明。是移送機關為本件吊扣駕駛執照處分時，應僅得吊扣其
    違規或違法當時駕駛車類之駕駛執照。而本件受處分人甲○
    ○違規時係駕駛自用小客貨車，應僅能吊扣其普通小型車駕
    駛執照而已，如受處分人甲○○當時未領有普通小型車駕駛
    執照，尚不得因之即吊扣其職業大貨車之駕駛執照以代之，
    方屬適法（臺灣高等法院暨所屬法院97年度法律問題座談會
    提案第40號結論參照）。準此，道路交通管理處罰條例第35
    條規定所需吊扣之駕照，應係指酒精濃度超過標準值之違規
    駕駛人遭查獲時所駕駛車輛種類之駕照，而不得將駕駛人所
    持有各級車輛之駕照均予吊扣，始為適法。
  (三)次按道路交通安全規則第61條第1項第3款前段規定：「汽車
    駕駛人取得高一級車類之駕駛資格者，應換發駕駛執照，並
    准其駕駛較低級車類之車輛，其規定如下：三、已領有大貨
    車駕駛執照者，得駕駛小型車、輕型機器腳踏車。」，而於
    實務上僅逐級核給最高級（內含多合一之駕駛資格）汽車駕
    駛執照一張，原領有較低一級之駕駛執照皆回收作廢，並無
    保留予駕駛人繼續持用，致持有職業聯結車駕駛執照者，因
    駕駛普通小型車違規，而須吊扣小型車普通駕駛執照時，產
    生執行上之困難，此應由行政機關隨時因應法令之變更，而
    改進其行政執行方式，斷不得因技術層面之困難，而置相關
    法令於不顧。再者，所駕駛之車輛種類不同，要求的技術與
    注意義務亦不相同，因大貨車之構造、重量較一般小客車重
    ；又駕駛大貨車，因往往涉及駕駛人之職業得否延續，攸關
    其自身家庭生計，當可預期駕駛人會盡較高的注意義務，以
    免違規而遭致吊扣或吊銷職業大貨車駕照處分，反觀駕駛一
    般自小客車時，多為便利交通之故，其注意義務較駕駛聯結
    車時為低，是原處分機關因受處分人駕駛自小客貨車時之違
    規酒駕行為，吊扣受處分人職業大貨車之駕駛執照，此雖可
    達成完全杜絕受處分人將來繼續酒醉駕車，有害公眾往來交
    通安全之目的，惟亦同時造成剝奪受處分人駕駛大貨車之結
    果，對其工作及生活影響甚大，甚而危及其就業謀生問題，
    此所造成之損害，與欲達成目的之利益（限制異議人駕駛小
    型車，以預防酒醉駕駛小型車所造成之危害）顯失均衡，顯
    逾越比例原則。查受處分人為本件違規行為時，係駕駛自用
    一般小客貨車，依前開規定，本應吊扣其普通小型車駕駛執
    照1年，然受處分人係持有職業大貨車駕駛執照，此有原處
    分機關98年7月28日嘉監麻字第0980110507號函在卷可稽（
    見原審卷第15頁）。又受處分人違規時間係於98年7月5日，
    自應適用修正後之道路交通管理處罰條例第68條之規定。而
    修正後道路交通管理處罰條例第68條之規定，既將「吊扣」
    等字刪除，揆諸上開說明，受處分人受吊扣駕駛執照處分時
    ，自不得再吊扣其持有各級車類之駕駛執照。故原處分機關
    於作成吊扣駕駛執照處分時，應就行為人所應吊扣之駕駛執
    照種類予以限定，始符合依法行政原則。本件受處分人既於
    駕駛自用一般小客貨車時為本件違規行為，依上開說明，其
    應受之處分為限制其駕駛普通小型車之權利，即應吊扣其普
    通小型車駕駛執照始為允當。原處分機關未審酌及此，逕為
    吊扣受處分人之職業大貨車駕駛執照，即有未當。
四、綜上所述，審酌道路交通管理處罰條例第68條之修正理由，
    及行政行為採取之方法所造成之損害不得與欲達成目的之利
    益顯失均衡，如有多種同樣能達成目的之方法時，應選擇權
    益損害最少者等規定（行政程序法第7條第2款、第3款參照
    ），道路交通管理處罰條例第68條修正後，既已刪除「吊扣
    各級車類」之規定，則本件原處分機關裁處吊扣受處分人職
    業大貨車駕駛執照12個月，顯非允洽。原審將受處分人關於
    吊扣駕駛執照12個月部分予以撤銷，改諭知吊扣受處分人普
    通小型車駕駛執照1年，經核尚無不合，本件抗告為無理由
    ，應予駁回。
五、據上論斷，應依道路交通案件處理辦法第26條，刑事訴訟法
    第412條，裁定如主文。
中    華    民    國    98    年    9    月    29     日
                  刑事第六庭  審判長法  官  董武全
                                    法  官  賴純慧
                                    法  官  林英志
以上正本證明與原本無異。
不得再抗告。
                                    書記官  魏安里
中    華    民    國    98    年    9     月    29    日


司法院資訊處製作；財團法人民間司法改革基金會備份。
